【裁判字號】    91,上訴,1229
【裁判日期】    920107
【裁判案由】    毒品危害防制條例
【裁判全文】
臺灣高等法院臺南分院刑事判決            九十一年度上訴字第一二二九號    Ｇ
      上  訴  人
      即  被  告  丙  ○  ○
      指定辯護人  本院公設辯護人  乙  ○  ○
右上訴人因毒品危害防制條例案件，不服臺灣臺南地方法院九十年度訴字第一一八五
號中華民國九十一年八月二十八日第一審判決（起訴案號：臺灣臺南地方法院檢察署
八十九年度偵字第一四二一四號），提起上訴，本院判決如左：
      主      文
原判決關於丙○○部分撤銷。
丙○○無罪。
      理      由
一、公訴意旨略以：丙○○明知丁○○與甲○○有共同販賣安非他命圖利之行為，仍
    基於幫助販賣之犯意，於九十年四月中旬，丁○○出資二十萬元與甲○○一同至
    高雄市，由丙○○為其二人與不詳姓名之毒販上線聯繫後，在高雄市左營區某麥
    當勞店前，向該人購買得安非他命半公斤。丁○○購得安非他命後，交由甲○○
    分裝販賣給陳淑芬、丙○○或其他之人等人。嗣於九十年四月二十三日十五時十
    分許，為警持搜索票至台南市○○路六十八巷六十一號四樓之十二甲○○之住處
    搜索，當場扣得吸食器一組。再經甲○○帶同警方至台南市○○路一三四號四樓
    之四，扣得安非他命十一小包、吸食器二組、燈炮五個、杓子三支、簡易天平二
    支、法碼五顆、分裝夾鏈袋九大包、帳冊一本。後經甲○○供出毒品係丁○○所
    供應及丙○○曾居間幫忙其購得毒品安非他命，再循線查獲。因認被告丙○○涉
    有幫助犯毒品危害防制條例第四條第二項之罪嫌。
二、按犯罪事實應依證據認定之，無證據不得推定其犯罪事實，刑事訴訟法第一百五
    十四條定有明文。再事實之認定，應憑證據，如未能發現相當證據，或證據不足
    以證明，自不能以推測或擬制之方法，以為裁判基礎；被告否認犯罪事實所持之
    辯解，縱屬不能成立，仍非有積極証據足以証明其犯罪行為，不得遽為有罪之認
    定；又所謂認定犯罪事實之證據，係指足以認定被告確有犯罪行為之積極證據而
    言，而認定犯罪事實所憑之證據，雖不以直接證據為限，間接證據亦包括在內，
    然而無論直接或間接證據，其為訴訟上之證明，須於通常一般人均不致有所懷疑
    ，而得確信其為真實之程度，始得據之為有罪之認定，倘其證明尚未達到此一程
    度，而有合理懷疑存在時，事實審復已就其心證上理由予以闡述，敘明其如何無
    從為有罪之確信，因而為無罪之判決，尚不得任意指為違法，最高法院分別著有
    二十九年上字第三一○五號、三十年上字第一八三一號、四十年度台上字第八六
    號、七十六年台上字第四九八六號判例可供參考。又毒品危害防制條例第十七條
    規定，犯該條例第四條第一項至第三項、第五條第一項至第三項、第六條第一項
    至第三項、第七條第一項至第三項、第八條第一項至第三項、第十條或第十一條
    第一項、第二項之罪，供出毒品來源，因而破獲者，得減輕其刑，施用、販賣或
    持有毒品之人，如供出毒品之來源因而破獲者，既得邀減輕其刑之寬典，為擔保
    其所為不利於其他共同被告之陳述之真實性，應有足以令人確信其陳述為真實之
    補強證據，始能據以為論罪之依據，此為我國最高審判機關近來所持之見解（參
    照最高法院八十七年度臺上字第二一二三號、第二五八０號、第三一八二號、第
    三四七二號、第三五二五號等判決）。
三、訊據被告丙○○否認有何幫助販賣毒品之犯行，辯稱：伊未曾帶甲○○與丁○○
    至高雄市左營向人購得安非他命，本案係甲○○、丁○○二人編造不實證詞刻意
    誣陷等語。本件公訴人之所以認被告丙○○（下稱被告）涉有幫助販賣第二級毒
    品之犯行，無非係以前揭事實業據甲○○、丁○○二人於偵查中指證在卷，互核
    相符，且被告確曾向甲○○購買安非他命，其明知吳、詹二人大量購買安非他命
    係為轉賣圖利，竟為之介紹購買，確有幫助吳、詹二人販毒之意等情為其論據。
四、經查本件公訴人係以被告介紹甲○○、丁○○二人在高雄市向不詳姓名之毒販購
    買安非他命等事實，認定被告涉有幫助甲○○、丁○○販賣第二級毒品之罪嫌，
    然依前開公訴人之起訴事實，被告僅介紹甲○○、丁○○二人向他人購買安非他
    命，事前並未參與甲○○、丁○○二人販賣毒品之謀議，事後亦未參與甲○○、
    丁○○二人販賣毒品行為，公訴人對於被告如何幫助甲○○、丁○○二人販賣安
    非他命亦未於起訴書中提及，而一般介紹他人購買毒品者，其目的應為便利購買
    者取得該毒品，若與出賣人無犯意聯絡，其行為應屬為購買毒品者牙保之範圍，
    縱其事前知悉買受人購入該毒品之目的係為轉賣予他人亦然，介紹者對於購入毒
    品者所欲從事之轉賣行為若無其他加工行為，其應受責難之行為態樣應僅止於牙
    保或幫助購買者持有毒品之階段，殊難以之擴張認定其有幫助販賣之犯意，且依
    公訴事實被告既幫助甲○○等人取得安非他命，竟猶需向甲○○買受，而非無償
    受贈，亦與常理不合，是依公訴人之起訴事實本難認被告有幫助甲○○、丁○○
    販賣毒品之罪責；況公訴人所引甲○○、丁○○二人於偵查供稱彼等有與被告共
    同至高雄市左營區一家麥當勞店購買半公斤共二十萬元安非他命之證詞，及證人
    吳惠雪於偵查中所證丁○○的上線係綽號「阿陸」之被告等情，分據甲○○、丁○○於原審及本院審理中所否認，甲○○、丁○○二人經本院隔離訊問亦分別堅
    稱被告並未與彼等到高雄購買安非他命，並同時指出「因為丙○○沒錢跟我們買
    ，買安非他命都不給錢，我們二人就約定抓到後就說是跟丙○○那邊拿來的」等
    情（見本院卷第七十四頁），而被告確曾向被告甲○○購買安非他命，並積欠甲○○六千元乙節，業據甲○○於偵查中供述：有賣二錢給丙○○，所以黑板上有
    「陸仔」的名字，是欠的，那黑板上寫的名字都是欠的等語在卷至明（見九十偵
    字第四八四九號卷第三十二頁背面），並經甲○○、丁○○二人於本院訊問時坦
    承無訛；且甲○○、丁○○均將向其購買毒品之人所積欠之金額記載於白板上，
    其中有「芬７０００」、「六６０００」等情，有該白板之相片一張附卷可稽（
    見警少字第六七一七號警訊卷第十三頁），核與證人陳淑芬在偵查中供稱：有欠
    甲○○安非他命的錢七千元等語相符，亦可確知該白板上記載之情形係屬實在，
    確係被告及陳淑芬等人向甲○○、丁○○購買安非他命後所積欠款項之記載，堪
    認吳惠雪所證被告係丁○○之上線與事實不符，則被告所施用之安非他命既仍需
    向丁○○等人購買，依常情，其取得安非他命之管道應不及甲○○、丁○○二人
    寬廣，應無能力再介紹甲○○、丁○○二人向他人購買安非他命，參以甲○○、
    丁○○二人於偵查中所述其經被告介紹帶同購買安非他命之確實時間、地點及對
    象均無法明確交代，所述復與在原審及本院審理時相異，又有如前所述之循環矛
    盾，且無其他補強證據足以證明與事實相符，揆諸前引證據法則及毒品案件共犯
    陳述證據力之說明，難認甲○○、丁○○二人及證人吳惠雪於偵查中所稱實在，
    應認被告前揭被訴事實之犯罪不能證明。
五、至於警方於甲○○住處所查獲之安非他命等物品，因屬甲○○等人所有，業據甲○○等人供認在卷，自與被告無涉，而被告本身施用第二級毒品部分，業經檢察
    官聲請法院裁定准予強制戒治，此有相關之前案資料在卷可憑，亦非本院所應處
    理。本院綜合全部卷證資料，對於公訴意旨所指被告幫助販賣第二級毒品安非他
    命之犯行，客觀上尚未達於通常一般人均不致有所懷疑，而得確信其犯罪事實之
    程度，依「罪證有疑，利於被告」之法則，即應作有利於被告之認定，應認被告
    被訴罪嫌不能證明，而應諭知無罪之判決，以示審慎。原審未予詳查，遽予變更
    檢察官之起訴法條而論以被告共同販賣第二級毒品罪責，自有未合，被告上訴意
    旨指摘原判決不當，非無理由，自應由本院將原判決關於被告部分撤銷改判，並
    諭知被告無罪之判決。
據上論結，應依刑事訴訟法第三百六十九條第一項前段、第三百六十四條、第三百零
一條第一項，判決如主文。
本案經檢察官劉欽銘到庭執行職務。
中    華    民    國      九十二      年      一      月      七        日
                                  臺灣高等法院臺南分院刑事第三庭
                                      審判長法官  黃    崑    宗
                                            法官  林    勝    木
                                            法官  葉    居    正
右正本證明與原本無異。
如不服本判決，應於判決送達後十日內向本院提出上訴狀，其未敘述理由者並應於提
出上訴狀後十日內向本院補提理由書（應附繕本)。
                                      法院書記官  陳    嘉  琍
中    華    民    國      九十二      年      一      月      十        日


司法院資訊處製作；財團法人民間司法改革基金會備份。
